【裁判字號】    89,易,2684
【裁判日期】    890831
【裁判案由】    竊佔等
【裁判全文】
臺灣高雄地方法院刑事判決                        八十九年度易字第二六八四號
    公  訴  人  臺灣高雄地方法院檢察署檢察官
    被      告  丙○○
右列被告因竊盜案件，經檢察官提起公訴（八十八年度偵字第二八七一六號），本院
判決如左：
    主  文
丙○○無罪
    理  由
一、公訴意旨如附件起訴書所載。
二、按犯罪事實應依證據認定之，無證據不得推定其犯罪事實；又不能證明被告犯罪
    者，應諭知無罪之判決，刑事訴訟法第一百五十四條、第三百零一條第一項分別
    定有明文；又按犯罪事實之認定，應憑真實之證據，倘證據是否真實尚欠明顯，
    自難以擬制推測之方法，為其判斷之基礎，最高法院五十三年臺上字第六五六號
    判例著有明文。
三、公訴人認被告丙○○涉有刑法第三百二十條第一項之竊盜罪、水利法第九十二條
    之一第一項之罪嫌，無非係以被告坦承佔用座落高雄縣大寮鄉○○○段四○○之
    三號台灣省農田水利會所有之土地計四百零八平方公尺，被告復未能舉證證明合
    法佔有來源及有卷附之照片、地籍謄本可供比對為論罪之依據。
四、訊據被告丙○○堅決否認有右揭犯行，辯稱：上開土地係其向證人甲○○暫借用
    ，說好每月五千元，剛借用堆置木材近三個月，水利會有人來向伊太太說該土地
    是水利會的，伊就遷移所堆放之木材，該處因擋到要開的路，縣政府也已拆除。
    甲○○一直說附近之土地都屬於其所有之權利，且甲○○在該處利用土地已久，
    也建有數間鐵皮屋，佔地極廣，伊不知該處是水利會的土地，也不知水利會之人
    認定甲○○無權利佔用，伊被水利會之人告知有佔用到水利地之後，就立即遷離
    所堆置之木材，該處亦經縣府因拓寬道路而拆遷完畢，伊並無任何犯意等語。
五、經查：（一）被告固有於右揭時地佔用高雄縣大寮鄉○○○段四○○之三號台灣
    省農田水利會所有之土地，計四百零八平方公尺之事實，固據證人乙○○於偵查
    中及本院審理時指證在卷，並有照片、地籍謄本等在卷可查，惟證人乙○○同時
    於本院審訊時陳稱：水利會僅對甲○○提出告訴，沒告本件被告，清查時，有向
    現場堆放木材之被告之妻子說明該土地係水利會所有，被告妻子說他們不知情，
    說是向附近建鐵皮屋之甲○○租借，經我們告知後，他們就遷移原所堆置之木材
    等語。依該證人所言，並無法認定被告自始有竊佔之故意甚為明顯。而證人甲○
    ○於偵查、本院審訊時均堅持供述：伊有向水利會承租，有租約可憑，丙○○有
    打電話向伊說要借放木材，伊有同意，伊有承租權，伊一直認為有權利使用該土
    地，伊之官司還在審理中等語。查被告既係向證人甲○○要求暫時堆放木材並給
    予相當代價，而於甲○○一直強調自己有權利佔用之情形下，衡情被告應無從知
    悉或懷疑甲○○有無佔地使用之權利，被告如果知悉甲○○係無權佔用者，則被
    告即無給予甲○○使用該處土地之對價之必要。由上可知，足認被告所辯不知情
    等語，非不足採。（二）公訴人又以：被告明知不得在行水區內設置建築物，為
    妨礙水流及有礙水道防衛之行為，又明知不得在行水區內設置建築物，為妨礙水
    流及有礙水道防衛之行為，竟於八十八年五月間，在上開行水區內堆置木材，以
    此方式妨害水流及水道防衛，致生公共危險，因認被告另有水利法第七十八條第
    一項第九款之其他有礙水道防衛之行為，而涉同法第九十二條之一第三項之犯罪
    云云。經查上開高雄縣大寮鄉○○○段四○○之三號土地，已登錄土地位於山子
    頂排水右岸，所有權人為高雄農田水利會，距離高屏溪右岸約三公里處，不屬於
    高屏溪之行水區內，此有經濟部水利處第七河川局八十九年七月十三日八九水利
    七管字第八九五○○四六一六號函在卷足憑，次按水利法第七十八條所謂「水道
    」，依水利法施行細則第十六條之一之規定，係指「江、河、川、溪、運河、減
    河等水流經過之地域」。故若非水道，則與第九十二條之一第一項規定之構成要
    件不符，自無該條項之適用。查公訴人所指被佔用之土地係高雄農田水利會所有
    ，既非行水區○○○○道，被告所為亦與水利法第七十八條第一項，第九十二條
    之一第一項之構成要件不符，自難以該罪相繩。公訴人所指，尚有誤會。既查無
    其他積極證據，足認被告確有何犯行，被告犯罪尚屬不能證明，依法應諭知無罪
    之判決。
六、另被告支付代價而得以佔用該處，如甲○○確實涉及刑法竊佔罪嫌，被告持有上
    開贓物，如具有犯意，容或涉有贓物罪責，然因收受或故買贓物罪與竊盜罪其基
    本社會事實並不相同，本院自不得變更法條，逕論以被告收受或故買贓物罪，且
    檢察官就被告贓物罪嫌部份，並未起訴，本院自不得審究，併予敘明。
據上論斷，應依刑事訴訟法第三百零一條第一項，判決如主文。
中    華    民    國      八十九      年      八      月      三十一    日
                                    臺灣高雄地方法院刑事第三庭
                                        法  官  簡  志  瑩
右正本證明與原本無異。
如不服本判決，應於判決送達後十日內，向本院提出上訴狀。
                                        書記官  林  宜  正
中    華    民    國      八十九      年      八      月      三十一    日


司法院資訊處製作；財團法人民間司法改革基金會備份。
